臺灣雲林地方法院刑事判決　　　　　　　　　　　　　　九十年度訴字第四五二號
　　公　訴　人　臺灣雲林地方法院檢察署檢察官
　　被　　　告　甲○○
　　選任辯護人　許哲嘉
右列被告因違反妨害國幣懲治條例案件，經檢察官提起公訴（九十年度偵字第四二八
四號）及移送併辦（九十年度偵字第八一五四號、九十年度偵字第四八二八號），本
院判決如左：
    主  文
甲○○連續意圖供行使之用，而偽造幣券，處有期徒刑拾伍年。
扣案如附表一所示偽造之紙幣成品、半成品暨如附表二、三、四所示印章、儲金簿、
提款卡及偽造幣券之器物均沒收。
    事  實
一、甲○○因缺錢花用，竟基於意圖供行使之用之概括犯意，自民國九十年一月間起
    起，連續在雲林縣斗六市○○路一○○號十樓之四、斗六市○○路九十二號四樓
    等租住處，以彩色影印機影印中央銀行發行之新版新臺幣（下同）一千元、五百
    元之紙幣、舊版一千元、五百元、一百元、五十元之紙幣，而製成偽造紙幣之半
    成品，再將上開偽造紙幣之半成品，以浮水印防偽印章及萬能不滅白色印泥加蓋
    浮水印、黏貼防偽條及加畫螢光線條之方法加工偽造為成品後，於中國時報、聯
    合報等報紙刊登「新版一比五、0000000000」等文義之廣告方式，招
    徠不特定多數人以其所刊登之行動電話聯絡購買，購買者須先支付價金，再由甲○○交付偽造紙幣成品、半成品，購買者支付價金之方式，係將價金款項匯入甲○○所承租或買受之（一）郵政存金簿儲金帳號00000000000000
    、戶名林伊秀，（二）郵政存金簿儲金帳號00000000000000、戶
    名陳茂林，（三）郵政存金簿儲金帳號00000000000000、戶名彭
    勝斌，（四）萬泰商業銀行帳號0000000000、戶名陳茂林，（五）玉
    山銀行帳號號000000000000、戶名陳茂林等人頭帳戶後，甲○○交
    付偽造紙幣成品、半成品方式係將偽造紙幣成品、半成品寄由當地之遊覽車送至
    購買者當地之遊覽車休息站，再由購買者至遊覽車休息站領取，或以快遞公司快
    遞方式送達到購買者指定地點，由購買者收取等方式交付偽造紙幣；甲○○即此
    種方式以一比十或一比十五之比例販賣上開偽造之新版一千元、五百元、舊版一
    千元、一百元、五十元之紙幣成品、半成品予住在台北、彰化之丙○○、乙○○
    （均另案偵查審理）等人，嗣因警方線查獲丙○○，徵得丙○○合作而於九十年
    十月二十四日上午十時許查獲甲○○，並依甲○○供述而起出如附表一所示偽造
    之紙幣成品、半成品，暨如附表二、三、四所示甲○○所有供其收取貨款用之印
    章、儲金簿、提款卡，及其所買供偽造幣券所用之器材等物。計甲○○迄至同年
    十月二十日十時許被警查獲時止，偽造幣券面額計約近八千萬元，然因其技術尚
    未精熟致有大部分屬瑕疵品，而甲○○販賣上揭偽造幣券之成品、半成品約獲有
    二百萬元價金，甲○○並將該價金用作增購如附表三、四等器材，研究改良偽造
    技術，企圖獲得更大不法利益，幸而及時被查獲，甲○○亦能配合取出上揭器材
    等物。
二、案經台灣雲林地方法院檢察署檢察官指揮海巡署中部地區巡防局雲林機動查緝隊
    、第三海巡隊、岸巡四二大隊、雲林土憲兵隊、雲林縣警察局斗南分局偵查起訴
    及移送併辦，並經彰化縣警察局彰化分局報請台灣彰化地方法院檢察署檢察官偵
    查移送併辦。
    理  由
一、訊據被告甲○○對於右揭犯罪事實，於本院審理時，在自由意志下，坦承不諱，
    核與同案共犯乙○○、丙○○於偵查中之供述情節大致相符；被告甲○○雖另稱
    其所偽造部分未涉及添加防偽金屬線，然從被告被查獲時，被告配合警方所起出
    之扣案物品中（如附表三所示）亦有防偽安全線等物，可見被告所偽造之幣券中
    ，確有部分已達成品階段。此外，並有如附表一所示偽造之紙幣成品、半成品，
    暨如附表二、三、四所示被告所有供被告收取價金所用之印章、儲金簿、提款卡
    及其所買供偽造幣券所用之器材等物可資佐證，其中扣案如附表一所示幣券成品
    、半成品並經中央銀行發行局鑑定結果均屬偽造，有該局九十年十一月二十七日
    （九０）台央發字第○三○○六○六二六號函附卷可稽。本件事證已臻明確，被
    告犯行洵堪認定。
二、被告意圖供行使之用而偽造之新舊版新台幣（部分完成，部分未完成），再以一
    比十或一比之十五等代價售出，並交付其所偽造之新台幣幣券。（一）核其所為
    ，係犯妨害國幣懲治條例第三條第一項偽造幣券既遂罪及同條第三項、第一項之
    偽造幣券未遂罪（尚未偽造完成部分）。（二）被告於偽造幣券後復意圖供行使
    之用而交付於人，其交付之低度行為，應為偽造之高度行為所吸收，不另論罪。
    （三）被告先後多次偽造幣券既遂、未遂之犯行，時間緊接，犯意概括，犯罪構
    成要件復相同，為連續犯，應論以一偽造幣券既遂罪，法定刑除無期徒刑部分不
    得加重外，應依法加重其刑。（四）又台灣彰化地方法院檢察署移請併辦部分（
    九十年度偵字第八一五四號）意旨稱：「乙○○因缺錢花用，竟基於意圖供行使
    之用之概括犯意，自九十年三月底起、四月初起至同年十月二十日止，向被告甲○○以一比十之比例買受偽造中央銀行發行之新版一千元、五百元之紙幣、舊版
    一千元之紙幣半成品或成品，及以一比四之比例買受偽造中央銀行發行之舊版一
    百元之紙幣半成品或成品」，核其內容就被告甲○○部分係指其有偽造幣券及再
    將成品、半成品出售予乙○○等行為，而移送意旨所言被告甲○○偽造幣券及交
    付等情，確與起訴部分事實有連續犯之裁判上一罪關係，自應併予審理，併此敘
    明。（五）公訴意旨於證據並所犯法條中雖記載「其（被告）與丙○○共同以偽
    鈔洗錢，有犯意聯絡，行為分擔，均為共同正犯。」然查被告甲○○偽造幣券之
    行為，均係被告一人獨自偽造後，被告再登報找買主，反之同案被告丙○○或乙○○則係各自「向被告甲○○以一比十之比例買受偽造中央銀行發行之新版新台
    幣一千元、五百元之紙幣、舊版一千元之紙幣半成品或成品，及以一比四之比例
    買受偽造中央銀行發行之舊版一百元之紙幣半成品或成品後，再自行將上開偽造
    紙幣之半成品，以浮水印防偽印章及萬能不滅白色印泥加蓋浮水印、黏貼防偽條
    及加畫螢光線條之方法加工偽造後，再各自登報兜售，被告與丙○○、乙○○等
    人間係各自獨立為偽造幣券行為，彼等事先並無為行為分擔之意思聯絡，既然被
    告與丙○○等人是各自獨立從事自己之犯罪行為，已與共犯之要件有間。進而言
    之，雖然同案共犯丙○○、乙○○有再行加工問題，但其係各自基於使偽鈔更精
    細以提高獲利額度之動機，而自行加工偽造，既無證據可認被告甲○○與彼等有
    何犯意聯絡，此部分自難論以共犯，並據台灣彰化地方法院判決同案共犯乙○○
    之罪刑時，同認乙○○與被告甲○○不具共犯關係。（六）起訴意旨所稱「以偽
    鈔洗錢」一節，經查被告甲○○雖使用多人帳戶供向渠購買偽鈔之人匯入買賣價
    金，惟被告此一手法行為係避免讓購買偽鈔者知道被告真實身分及防免被追查到
    犯罪行為之考量，其係以人頭帳戶達到收取價金之目的，並非於收了價金（犯罪
    所得）後，另有掩飾或藏匿犯罪所得財物之行為。被告行為與掩飾或藏匿所得財
    物之行為，已非全然無間。第按「洗錢二字之意義並非固有法律名詞而是源自外
    語（money laundering; blanchimented, argent）意指犯罪者將不法行為活動
    所獲得之資金或財產，透過各種交易或非交易管道，轉換成合法來源之資金與財
    產，以便隱藏其犯罪行為，避免司法機關之偵查。（蘇南桓著「洗錢－防制理論
    與實務」第二五頁、臺灣高等法院臺南分院檢察署吳忠賢檢察官所著「防制利用
    非金融機構體系洗錢之研究－八十八下半年及八十九年度研究發展報告」第九頁
    參照）而洗錢活動大致可區分為下列三個階段：處置階段（處分大筆現金，將大
    筆現金由取得之處移走，以免引起注意）；多層化階段（製造各種複雜多變之金
    融交易，替黑錢蒙上層層合法掩護，使執法者更難查覺）；整合階段（給予犯罪
    得來的財富一個最終的合法外貌）。（蘇南桓著「洗錢－防制理論與實務」第三
    一頁至四四頁參照）徵之，被告並無將各戶頭之款項交互匯兌或轉存，以混亂追
    查，亦未透過假交易真付款等方式，將金錢漂白，更無將款項移至國外或其他人
    名下，以達隱匿之效果等情事；又被告於購買偽造幣券者自行將價金匯入上揭人
    頭帳戶後，被告隨即提領該等不法所得，並將大多數用於購買偽造幣券之器材等
    而花費殆盡，此亦與一般洗錢者先將犯罪所得之金錢隱匿一段時間，再行使用之
    情節有異。因之，參照前揭「洗錢」之基本概念，可認被告藉用人頭戶之行為，
    與洗錢防制法所定掩飾或隱匿自己或他人重大犯罪所得財物或財產上利益之規範
    意旨確實有間，揆以刑法關於不利於被告部分禁止類推之原則，此部分自難比附
    援引洗錢防制來處罰被告，惟公訴意旨既認此部分與被告所觸犯妨害國幣懲治條
    例罪有裁判上一罪關係，且屬較輕罪，自不另為無罪之諭知。（七）爰審酌被告
    因缺錢花用，竟偽造幣券販賣，且其販賣偽造幣券之面額高達數千萬元，被告不
    法所得約二百萬元，其又將不法所得多數用於購買偽造幣券之器具，其動機及行
    為確已擾亂國內金融秩序，而偽幣之猖獗已使商人及一般民眾疑慮交易所得之幣
    券係屬偽幣，對人際及交易信用打擊非小，暨被告犯罪之動機、方法、手段、犯
    後坦承犯行等一切情狀，量處如主文所示之刑。又因被告不法所得多數用於購買
    偽造幣券之器具而花費殆盡，而該器具等物均已扣案，併應予沒收（下詳），爰
    不另併科罰金，附此敘明。（八）扣案如表一所示新版一千元紙幣成品、半成品
    、舊版一千元、五百元、一百元、五十元紙幣成品、半成品均係偽造之幣券，不
    問屬於犯人與否，應依妨害國幣懲治條例第六條宣告沒收。（九）又扣案如附表
    二、三、四之物品均係被告所有，供其犯罪所用之物，且大部分為被告不法犯罪
    所得金錢購買之物，亦屬其犯罪所得之物，此業經被告供明在卷，爰依刑法第三
    十八條第一項第二款、第三款之規定併予宣告沒收。（十）台灣雲林地方法院檢
    察署檢察官移送併辦意旨（九十年度偵字第四八二八號）認被告涉有於八十八年
    七縣十六日以每月新台幣五千元承租呂永富（原名呂明義）北港郵局○四二六三
    六之一帳號，於八十八年八月二日十一時許，在雲林縣刊登自由時報「以現換現
    」之不實廣告向告訴人吳青勳詐騙二萬元後不知去向一節，經查，被告供稱其係
    因先前誤信類似廣告而被騙了，才以同樣方法騙人，但其並無使用偽鈔行為，反
    而是先寄上二張一千元真鈔給對方查證，但只有吳青勳受騙匯錢等語，經核吳青
    勳之警訊筆錄亦明白稱被告寄來之信件內容包括新台幣二千元等語，足認被告此
    部分之行為，應屬是否構成詐欺罪之問題，此從併辦意旨之九十年度偵字第四八
    二八號之案由為「詐欺」，而本件起訴部分之案由係「偽造貨幣」，已見二者案
    情非一；況從檢察官起訴意旨，亦同認被告係自九十年一月間起偽造幣券一節，
    亦可資佐證二者時間相距近一年以上。此外亦無證據可認被告於八十八年即涉有
    偽造幣券之行為；因之，此一函請併辦部分與起訴事實，尚難認有裁判上一罪關
    係，自應退回請檢察官另行偵查，謹此敘明。
據上論結，應依刑事訴訟法第二百九十九條第一項前段，妨害國幣懲治條例第三條第
一項、第六條，刑法第十一條前段、第五十六條、第三十八條第一項第二款、第三款
，罰金罰鍰提高標準條例第一條前段，判決如主文。
本件經檢察官曾勁元到庭執行職務
中      華      民      國    九十一    年      六      月     七      日
                                        臺灣雲林地方法院刑事第二庭
                                            法  官  黃玉清
右正本證明與原本無異。
如不服本判決，應於判決送達後十日內向本院提出上訴狀( 須附繕本 )。
告訴人或被害人對於判決如有不服具備理由請求檢察官上訴者，其上訴期間之計算係
以檢察官收受判決正本之日期為準。
                                            書記官  陳姵君
中      華      民      國    九十一    年      六      月     七      日
附錄法條：
妨害國幣懲治條例第三條
意圖供行使之用，而偽造、變造帣者，處無期徒刑或五年以上有期徒刑，得併科五千
元以下罰金。
犯前項之罪，因而擾亂金融，情節重大者，處死刑。
第一項之未遂犯罰之。
